臺灣高等法院民事裁定　　　　　　　　 100年度抗字第1194號
抗　告　人　香港商世界健身事業有限公司（即WORLD FITNESS
　　　　　　ASIA LIMI.
法定代理人　柯約翰JOHN .
代　理　人　范曉玲律師
　　　　　　汪家倩律師
　　　　　　黃惠敏律師
相　對　人　英屬維京群島商亞太置地第五股份有限公司
　　　　　　臺灣分公司
法定代理人　李志堅Lee C.
代　理　人　劉宗欣律師
　　　　　　許兆慶律師
　　　　　　謝昆律師
抗告人因與相對人間假扣押事件，對於中華民國100年5月18日臺
灣臺北地方法院100年度全字第922號所為裁定提起抗告，本院裁
定如下：
    主  文
原裁定廢棄。
相對人於原法院之聲請駁回。
聲請及抗告費用由相對人負擔。
    理  由
一、抗告意旨略以：相對人於原審法院聲請對伊之財產於新臺幣
    （下同）3千萬元之範圍內假扣押，然並未釋明其對伊之請
    求，僅以第三人英屬維京群島商加州健康事業有限公司（下
    稱加州公司）向其承租之營業場址內存有伊所有之動產設備
    ，即稱伊侵害其權利，而聲稱對伊有3千萬元之高額債權。
    又伊乃國際知名且國內最具規模之健身俱樂部，近一年期間
    內銷售額更成長近100%，並無隱匿或浪費財產之情事，相對
    人亦未就伊有何假扣押之原因為釋明。原審法院竟於相對人
    未釋明其請求及假扣押原因之情形下，准許相對人對伊之財
    產於3千萬元範圍內為假扣押之聲請（下稱系爭假扣押之聲
    請），洵有違誤。爰依法提起抗告，請求廢棄原裁定，駁回
    相對人在原審法院之聲請等情。
二、按債權人就金錢請求或得易為金錢請求之請求，欲保全強制
    執行者，得聲請假扣押；假扣押非有日後不能強制執行或甚
    難執行之虞者，不得為之；請求及假扣押之原因應釋明之；
    前項釋明如有不足，而債權人陳明願供擔保或法院認為適當
    者，法院得定相當之擔保，命供擔保後為假扣押，民事訴訟
    法第522條第1項、523條第1項、第526條第1項、第2項分別
    定有明文。所謂請求，係指債權人已在或欲在本案訴訟請求
    之標的、數量及請求之原因事實；所謂假扣押之原因，則指
    債務人有日後不能強制執行或甚難執行之虞，或應在外國為
    強制執行之情形。諸如債務人浪費財產、增加負擔，或就其
    財產為不利益之處分，將達於無資力之狀態；或債務人移住
    遠地、逃匿無蹤或隱匿財產均屬之。惟不以上開情形為限，
    債務人對債權人應給付之金錢或得易為金錢請求之債權，經
    催告後仍斷然堅決拒絕給付，且債務人現存之既有財產，已
    瀕臨成為無資力之情形，或與債權人之債權相差懸殊，將無
    法或不足清償滿足該債權，在一般社會通念上，可認其將來
    有不能強制執行或甚難執行之虞之情事時，亦要涵攝在內。
    而債權人就該假扣押之原因，依法有釋明之義務，亦即需提
    出可使法院信其主張為真實之證據，必待釋明有所不足，債
    權人陳明願供擔保後，始得准為假扣押。若債權人就假扣押
    之原因未予釋明，即不符假扣押之要件（最高法院98年度臺
    抗字第746號裁定、99年度臺抗字第664號裁定意旨參照）。
三、本件兩造所爭執者在相對人所提系爭假扣押之聲請，是否已
    就請求及假扣押原因為釋明。茲析述如下：
  (一)相對人是否已就「請求」為釋明一節：
    經查，相對人前將坐落臺北市○○街52號1樓至7樓（下稱系
    爭建物）之特定部分出租予第三人加州公司，因加州公司積
    欠租金，其於取得對加州公司假扣押之裁定後，赴系爭建物
    查封動產，詎抗告人之員工范志安在場聲稱現場設備皆為抗
    告人所有，致相對人無從查封。相對人嗣於原審法院以抗告
    人竊佔系爭建物，致其受有3千萬元損害，將依民法第179條
    、第184條規定對抗告人請求賠償為由，提出系爭假扣押之
    聲請，已據提出租賃契約、臺灣臺北地方法院100年度全字
    第426號裁定、土地及建物謄本、臺灣臺北地方法院100年度
    司執全字第187號強制執行事件之民國（下同）100年3月31
    日查封筆錄、加州公司出具上開動產確為相對人所有之證明
    書為證，復經本院核閱原審卷第7頁至第36頁、第80頁無訛
    ，堪認相對人已就本案訴訟請求之標的、數量及請求之原因
    事實為釋明。至相對人就本件假扣押所提之本案訴訟請求是
    否有理由，即抗告人是否果無權占用系爭建物致相對人受有
    損害，損害額若干，乃應待本案解決之實體問題，非本件保
    全程序所得加以審究。抗告人執此辯稱相對人就請求之原因
    並未釋明云云，顯與事實不符，而不足採。
  (二)相對人是否已就假扣押原因為釋明一節：
    相對人於原審曾提出存證信函、照片、錄影光碟，用以釋
      明本件假扣押之原因。然查：
      (1)經本院細繹相對人所提之存證信函內容，係催告抗告人
        於100年4月27日前給付損害賠償1億6千餘萬元，此僅足
        以釋明相對人曾以抗告人竊佔系爭建物為由，催告抗告
        人賠償損害，而抗告人並未給付。然抗告人未依上開存
        證信函給付，或係認相對人無權請求其賠償之「拒絕給
        付」，未必即屬無資力給付。自難單憑該存證信函即認
        相對人就抗告人現存之既有財產，已瀕臨成為無資力之
        情形，或與相對人之債權相差懸殊，而有日後不能強制
        執行或甚難執行之虞之情事，已為釋明。反觀諸抗告人
        於本院所提出其於99年5月至100年6月間之營業人銷售
        額與稅額申報書（見本院卷第28頁至31頁），堪認抗告
        人近一年期間，每2個月所申報之營業額自7千餘萬元逐
        步攀升至1億3千餘萬元。上開申報書乃抗告人於原審為
        假扣押裁定前，向稅捐機關所為之申報，當無虛捏營業
        額致其受有繳交高額稅捐之不利益之理，足見抗告人近
        年來營運狀況確屬良好，並無何瀕臨無資力之情形，致
        有日後不能執行或甚難執行之虞之假扣押原因存在。況
        抗告人所有遭相對人查封而現仍置於抗告人營業處所之
        營業用運動器材，雖僅為抗告人之部分資產，然經鑑定
        其價值已高達4,407萬元，有鑑價報告書在卷為憑（見
        本院卷第85頁至第119頁），已遠逾原審裁定所准予假
        扣押之範圍，益徵抗告人現存之既有財產，並非無法或
        不足清償相對人於系爭假扣押之聲請所主張之債權，是
        抗告人並無將來有不能執行或甚難執行之虞之假扣押原
        因，堪以認定。
      (2)又相對人所提之照片、錄影光碟，則係搬家公司搬運健
        身器材之影像，亦僅足以釋明置於系爭建物內之健身器
        材曾遭搬出等情。而所有權人對其所有之動產既有事實
        上及法律上之處分權，抗告人為健身俱樂部連鎖店，本
        即得決定其置放處所，自難單憑動產置放處所之變更即
        認係隱匿財產。查抗告人自始均稱置於系爭建物內之健
        身器材為其所有，其本身並非執行債務人，則其於相對
        人前往系爭建物欲查封「加州公司」財產之際，主張該
        健身器材為其所有，嗣縱令加以遷出，亦無從認其係隱
        匿財產。是亦難憑此即認相對人已就抗告人隱匿財產之
        情事為釋明。
      (3)至相對人於原審所提出之健身中心倒閉之相關新聞報導
        、健身中心定型化契約應記載及不得記載事項、臺灣臺
        北地方法院民事執行處通知及金融機構回函、加州公司
        所發存證信函等資料，或與本件假扣押事件全然無涉，
        或事涉第三人加州公司之資產狀況，均與抗告人日後是
        否有不能執行或甚難執行之虞之假扣押原因無關，自難
        據以憑認相對人已就假扣押原因為釋明。
    至相對人於本院另行提出金融機構函文、網路留言等用以
      釋明本件假扣押原因，然查：
      (1)相對人指稱抗告人之銀行存款所剩無幾一節，雖據提出
        中國信託商業銀行股份有限公司函、臺灣新光商業銀行
        股份有限公司聲明異議狀為憑。然企業之經營多講求資
        金之有效流動、運用，通常與眾多銀行往來，未必將全
        部現金均存於前開金融機構之帳戶中，而抗告人之財產
        既非以前開銀行存款為限，尚有上開價值遠逾相對人於
        系爭假扣押之聲請所主張債權額之資產，自難單憑抗告
        人前開銀行存款數額不及相對人所主張之債權額，即認
        相對人已釋明抗告人有日後不能強制執行或甚難執行之
        虞之假扣押原因。
      (2)又相對人所稱抗告人已規劃會員透過海外刷卡消費之方
        式支付會費而隱匿資產一節，並提出網頁留言、新聞報
        導為據，然依上開抗告人向稅捐機關所申報之營業額，
        既已遠逾原審裁定准予假扣押之金額，即難認抗告人有
        何不足或難以清償相對人所主張之假扣押債權情形。縱
        認抗告人確有相對人所述上開情事，亦僅係抗告人有無
        藉此手法不當逃漏稅捐，尚難據以憑認相對人已就抗告
        人有日後不能強制執行或甚難執行之虞，是自難據此憑
        認相對人就假扣押原因已為釋明。
      (3)至相對人另於本院提出之商標登記資料，經核閱更與抗
        告人無涉，更難據為假扣押原因之釋明。
  (三)綜上所述，相對人就假扣押之請求雖已為釋明，然就假扣押
    之原因則尚難認其已為釋明，與假扣押之要件即屬有間，更
    無從以供擔保金補足之。揆諸上開說明，相對人系爭假扣押
    之聲請即不應准許。原審裁定認相對人已盡釋明義務，並認
    定供擔保可補釋明之不足，而准予假扣押，即有未合。抗告
    意旨指摘原裁定不當，求予廢棄，為有理由，爰由本院廢棄
    原裁定，改判如主文第2 項所示。
三、據上論結，本件抗告為有理由，爰裁定如主文。
中    華    民    國   100   年    9     月    20    日
                  民事第十五庭
                      審判長法  官  林恩山
                            法  官  陳雅玲
                            法  官  方彬彬
正本係照原本作成。
本裁定除以適用法規顯有錯誤為理由外，不得再抗告。如提起再
抗告，應於收受後10日內委任律師為代理人向本院提出再抗告狀
。並繳納再抗告費新台幣１千元。
中    華    民    國   100   年    9     月    21    日
                            書記官  陳建邦